【裁判字號】    98,訴,898
【裁判日期】    981127
【裁判案由】    損害賠償
【裁判全文】
臺灣臺北地方法院民事判決        九十八年度訴字第八九八號
原      告  己○○
訴訟代理人  戊○○
被      告  華泰商業銀行股份有限公司
法定代理人  甲○○
訴訟代理人  丙○○
            庚○○
上列當事人間損害賠償事件，本院於民國九十八年十一月二日言
詞辯論終結，判決如下：
    主  文
原告之訴駁回。
訴訟費用由原告負擔。
    事實及理由
一、原告主張略為：
（一）原告自民國八十年間起即為被告古亭分行之定期存款存戶
      。原告於九十五年九月二十六日至被告銀行辦理定存事務
      時，帳戶內尚有新臺幣（下同）五十萬零八百三十五元，
      因被告之理財專員即訴外人林昌瑩持廣告單向原告推介東
      方匯理一年台幣「銀行大亨」連動債券商品（以下簡稱系
      爭連動債商品），並向原告表示系爭連動債到期保本之機
      率為百分之百，首月配息百分之六點二五，期間一年，下
      檔保護達百分之三十一，給予客戶最多最強保障等語。原
      告對於定存以外之金融商品全無概念，只相信理財專員所
      言，故相信系爭連動債商品為等同於定存之金融商品，於
      期滿可領回本金以及利息。
（二）原告於九十五年九月二十六日至被告古亭分行辦理定存手
      續時，由被告行員丁○○全程代為辦理定存手續，豈知丁
      ○○預謀以原告之圖章蓋用於系爭連動債商品之申請書上
      ，並於一星期後持指定用途信託資金書及及其餘相關文件
      要求原告補簽名，經原告質問丁○○，丁○○僅向原告表
      示，有登記者方可保證於九十六年期滿時領回本金五十萬
      元，故需於上開文件上簽名方能證明屬於特定之名額，原
      告基於信任，遂於上開文件上簽名，丁○○顯然有詐欺之
      行為。
（三）原告於九十六年十月十八日欲前往被告分行領回本金五十
      萬元時，始知悉已經虧損十三萬捌仟三百十六元。經詢問
      被告分行副理林淑芬後，林淑芬遂糾正乙○○不可有誤導
      客戶之行為，要求乙○○應歸還本金，乙○○並親筆於存
      摺內以手寫方式記明：「補滿50萬差額」、「10/18→
      138,316－23,080→本金差→115,236」、「138,316－
      23,080－2,05 7＝113,179」等文字但之後帳戶內皆未有
      任何利息進入，可見乙○○對於原告有詐欺之行為。原告
      遂於九十七年一月二十三日再次前往被告分行要求李信年
      經理出面協調，李信年經理表示於九十七年十月前會將本
      金五十萬元補齊，然亦未補齊。
（四）綜上，原告爰本於民法侵權行為之法律關係，為下列訴之
      聲明並求為判決：被告應給付原告五十萬零八百三十五元
      ，並陳明願供擔保，請准宣告假執行。
二、被告辯稱：
（一）原告本身從事飾品及服飾買賣業務，因時常至被告古亭分
      行推銷產品而與被告古亭分行櫃員熟稔，嗣於九十五年九
      月間被告櫃員乙○○詢悉原告對金融理財商品有高度興趣
      時，便轉介理財專員丁○○向原告解說商品內容及其風險
      ，原告思慮數日後，積極洽商被告為其保留購買額度，待
      其將資金自其他銀行匯入後再行承購，直至九十五年九月
      二十六日向被告完成購買系爭連動債商品之簽約及扣款手
      續。系爭連動債商品相關資料上已記載可能有投資損失
      ，被告於產品明書及風險預告書中已明確告知原告有關投
      資可能產生之風險，原告並在該風險記載文字下之委託人
      欄簽名蓋章，原告於簽名時應已知悉系爭連動債之投資風
      險。
（二）系爭連動債商品於九十六年八月十七日跌破下檔保護之際
      ，乙○○即積極多次與原告連繫，孰料原告之手機竟然無
      法通連，乙○○遂以信件方式通知原告前來處理，然因原
      告曾表示投資連動債之事，不希望家人知悉，所以「指定
      用途信託資金投資國外有價證券信託契約書暨申請書」上
      也僅留存「台北市北門郵政10988信箱」資料可供郵遞。
      待原告於九十六年十月十八日前往被告分行時，乙○○始
      得告知原告系爭連動債商品投資虧乙事，並商討如何降低
      投資損失之計，經原告同意後，乙○○於九十六年十一月
      七日將其原投資損失入帳金額三十六萬元轉購「保誠印度
      基金」（下稱系爭基金），並答應原告爾後系爭基金若有
      獲利會將該收益部份贖回，若有損失就不贖回，希望藉此
      基金投資賺回原有存款五十萬元。後系爭基金於九十六年
      十二月二十七日獲利二萬三千零八十元、九十七年一月二
      十三日再獲利二千零五十七元，為方便計算損益，乙○○
      即於原告存摺內註記原告原始投資金額「50萬」、及損益
      計算式：「138,316－23,080－2,057＝113,17 9」，此係
      表示原告投資系爭連動債商品本金五十萬元，入帳金額是
      三十六萬一千六百八十四元，共計損失十三萬八千三百十
      六元，扣除系爭基金之獲利二萬三千零八十元及二千零五
      十七元，餘額還差1十一萬三千一百七十九元，此僅單純
      於存摺上為紀錄，並非為任何人保證之意思表示。況乙○
      ○事後私下賠償原告七萬元，並書立和解書。
（三）此外，原告於本案中並未明確指出其請求權基礎，侵權行
      為相關規定中，民法第一百八十四條及第一百九十五條第
      一項之規定對象並不包括法人；民法第二十八條第及第一
      百八十八條規定亦僅在法人就其有代表權人或受僱人因執
      行職務，不法侵害他人之權利者，始應依上開規定負擔連
      帶賠償之責任。原告主張被告之理財專員乙○○持系爭連
      動債商品廣告單再三遊說系爭連動債商品保本機率百分之
      百及提前確定期末百分之百保本無須擔心未來股價，與被
      告之理財專員丁○○預謀偷蓋原告印鑑於文件上而未告知
      原告，原告自應就其主張被告之行員有詐欺之事實負舉證
      之責任。
（四）綜上，原告請求被告返還原告之投資金額，應屬無據，被
      告為答辯聲明並求為判決：原告之訴駁回，如受不利判決
      ，願供擔保請准宣告免為假執行。
三、首查：
（一）被告所屬理財專員乙○○曾於九十五年九月間轉介另一理
      財專員丁○○，提供原告系爭連動債商品之銀行指定用途
      信託資金投資國外有價證券信託契約書暨申請書、華泰商
      業銀行辦理指定用途信託資金（特定金錢信託）信託報酬
      揭露增補約定條款、風險趨避問卷等資料予原告，原告於
      同年月二十六日於委託人、委託人兼受益人簽章欄簽名。
      原告於九十五年九月二十六日向被告完成購買系爭連動債
      商品之簽約及扣款手續，本金額度為五十萬元，原告於完
      成上開扣款手續之前，於被告銀行所設立之帳號為000000
      0000000號帳戶內之存款餘額為五十萬零八百三十五元。
（二）原告於九十六年八月十七日贖回系爭連動債商品時，被告
      僅獲返還三十六萬一千六百八十四元，以本金五十萬元計
      算，差額為十三萬八千三百十六元。原告於九十六年十一
      月七日經乙○○介紹，復以被告前述贖回款之三十六萬元
      購買系爭基金。乙○○並告知有收益部分即贖回，有損失
      則不贖回，嗣後原告曾分別於九十六年十二月十七日、九
      十七年一月二十三日辦理部分贖回而得款各二萬三千零八
      十元及二千零五十七元。
（三）乙○○曾於原告之帳戶存摺內以手寫方式記明：「補滿50
      萬的差額」、「10/18→138,316－23,080→本金差→115,
      236」、「138,316－23,080－2,057＝113,179」等文字。
（四）原告與乙○○曾於九十七年十月三十一日曾簽訂協議書，
      約定因系爭基金所衍生之消費爭議案，乙○○同意交付原
      告面額七萬元之華泰銀行支票以達成和解，原告並同意就
      該消費爭議不再對乙○○提出任何訴求，原告並已兌領取
      得上開七萬元票款。
    以上事實，為兩造所不爭執，並有原告所提出之存摺影本及
    播被告所提出之上開申請書、信託契約書、增補約定條款、
    存摺客戶資料明細表（系爭連動債商品）（被證一）、存摺
    客戶資料明細表（系爭基金）（被證二）、客戶對帳單（被
    證三）、系爭連動債商品之產品說明書及風險預告書（被告
    九十八年八月十二日書狀之被證一）與協議書各一份為證，
    應屬實在，先予確認。
四、其次，原告本於侵權行為之法律關係，請求被告給付五十萬
    零八百三十五元，則為被告所不承認，並以前揭情事資為抗
    辯。按民法第一百八十四條所規定之侵權行為類型，均適用
    於自然人之侵權行為，法人自無適用之餘地，至於法人侵權
    行為則須以其董事或其他有代表權人，因執行職務所加於他
    人之損害，法人始與行為連帶負賠償之責任，民法第二十八
    條）。若該法人之員工因執行職務，不法侵害他人之權利，
    則依民法第一百八十八條之規定，該法人亦須連帶負賠償責
    任，最高法院著有九十五年度台上字第三三八號裁判要旨可
    資參照。復按當事人主張有利於己之事實者，就其事實有舉
    證之責任，民事訴訟法第二百七十七條前段有明文規定，又
    按民事訴訟如係由原告主張權利者，應先由原告負舉證之責
    ，若原告先不能舉證，以證實自己主張之事實為真實，則被
    告就其抗辯事實即令不能舉證，或其所舉證據尚有疵累，亦
    應駁回原告之請求此亦有最高法院十七年台上字第九一七號
    判例要旨可資參照。據此，本於上開法文之規定與說明，原
    告依據侵權行為之法律關係，請求被告給付五十萬零八百三
    十五元，即應就其主張乙○○、丁○○有上述保證還本即補
    足五十萬元而未補足、詐騙等行為，負舉證之責任。
五、經查：
（一）原告雖主張乙○○、丁○○保證系爭連動債商品於期滿後
      可百分之百保本，丁○○擅自盜蓋原告之印鑑於上開文書
      上，以及嗣後乙○○保證將補足五十萬元等語，然均為乙
      ○○、丁○○到庭具結否認有上開情事。
（二）原告已於系爭連動債商品之產品說明書與風險預告書上簽
      名，而上開文書上已經載明「最低收益風險（本金損失風
      險：本產品為不保本商品，投資人請自行考量期末本金之
      風險。」、說明：本人已詳閱並同意遵守上開相關條款及
      內容，充分完全了解產品內容及各項交易投資風險，並經
      獨立審慎之判斷，始以書面方式向貴行提出申購指示，俟
      交易確定，所有損益由立約人完全承擔，立約人絕不以對
      風險認知不足或其他理由，要求貴行對交易風險所造成立
      約人損失負擔任何責任。」、「經受託人指派專人丁○○
      解說後，已閱讀本產品說明特別約定條款及風險預告，並
      充分明瞭投資標的之交易特性及風險，願簽名並確認同意
      接受所有交易條件及承擔一切投資風險」，此有被告所提
      出之上開文書（被證一）一份在卷為證，而原告亦不否認
      於上開文書上簽名，則原告既然於上開文書上簽名，則對
      於文書之內容，即無從諉為不知，上開文書對於系爭連動
      債商品仍具有期滿不能保本之投資風險，已經記載明確，
      亦徵原告主張被告或乙○○、丁○○曾經保證系爭連動債
      商品期滿將可百分之百保本一事，並非屬實。
（三）此外，就原告主張乙○○曾經保證將補足五十萬元本金一
      事，雖提出存摺一份為證，而乙○○曾於上開存摺內以手
      寫方式記明：「補滿50萬的差額」、「10/18→138,316
      －23,080→本金差→115, 236」、「138,316－23,080－
      2,057＝113,179」等文字，然乙○○因原告於九十六年八
      月十七日贖回系爭連動債商品時，被告僅獲返還三十六萬
      一千六百八十四元，以本金五十萬元計算，差額為十三萬
      八千三百十六元，而介紹原告購買系爭基金，乙○○並告
      知有收益部分即贖回，有損失則不贖回，嗣後原告曾分別
      於九十六年十二月十七日、九十七年一月二十三日辦理部
      分贖回而得款各二萬三千零八十元及二千零五十七元，嗣
      後原告與乙○○因為系爭基金之爭議，而簽署協議書，雙
      方同意由乙○○給付原告七萬元等情事，前已確認無訛，
      則對於系爭連動債商品之不足額本金部分，原告既然已經
      同意以剩餘本金轉購系爭基金，再因系爭基金之爭議與乙
      ○○簽署上開協議書，由乙○○給付原告七萬元，則原告
      再事爭執乙○○曾經保證補足系爭連動債商品本金五十萬
      元而未補足，顯非有據。
六、綜上所述，原告本於侵權行為之法律關係，請求被告給付五
    十萬零八百三十五元，為無理由，應予駁回。又本案事證已
    臻明確，兩造其餘主張與攻擊防禦方法，經核均與本案判決
    結果無影響，爰不一一予以審酌，附此敘明。
據上論結，本件原告之訴為無理由，依據民事訴訟法第七十八條
，判決如主文。
中    華    民    國  九十八  年  十一    月  二十七  日
                  民事第四庭    法  官  匡  偉
以上正本係照原本作成
如對本判決上訴，須於判決送達後二十日內向本院提出上訴狀
中    華    民    國  九十八  年  十一    月  二十七  日
                                書記官  巫玉媛


司法院資訊處製作；財團法人民間司法改革基金會備份。
